【裁判字號】    98,上易,1390
【裁判日期】    980812
【裁判案由】    偽造文書
【裁判全文】
臺灣高等法院刑事判決                98年度上易字第1390號
上  訴  人    臺灣臺北地方法院檢察署檢察官
被      告    甲○○
                        樓
上列上訴人因被告偽造文書案件，不服臺灣臺北地方法院九十七
年度易字第三四八六號，中華民國九十八年四月廿四日第一審判
決（起訴案號：臺灣臺北地方法院檢察署九十七年度偵字第二０
六四八、二二一０二號），提起上訴，本院判決如下：
    主  文
上訴駁回。
    理  由
一、本案經本院審理結果，認原審以被告甲○○固有以隱瞞其自
    海山拖吊場領回自有失車之事實，另將車停放台北市○○街
    後，再報由不知情之同事乙○○為尋獲，並由乙○○請亦不
    知情之李明益於其職務上所掌之台北市政府警察局車輛尋獲
    電腦輸入單內，為不實尋獲時間、地點之登載之行為，然認
    因登載之公務員乙○○、李明益依法有實質審查義務，則被
    告即不該當使公務員登載不實罪之構成要件，而為其無罪之
    諭知，認事用法，要無違誤，乃引用其証據、理由（如附件
    ）。
二、公訴人上訴意旨略以：本案業經執掌偵查隊內勤與督察組業
    務之證人林宗憲證稱：依渠員警辦理車輛尋獲之作業規定，
    未特別規定須為確認，一般同仁亦不會去做確認動作；另同
    為員警之証人乙○○、李明益亦證稱：四聯單上尋獲時、地
    ，均以尋獲人所說為準，不會再經審查；另陳華龍則証稱：
    警察自己去找的，絕對是真實的，而人家通報給你的就要去
    查證，如果是當事人尋獲，一定要在尋獲單上面加註自行尋
    獲，且要查證各等語，乃均係偏重於辦案敏感度、經驗性、
    妥適性及周延性論之，原審遽以為是否為實質審查依據，採
    証非無探求餘地。參以贓車（牌）之尋獲，通常均伴隨犯罪
    之發覺與偵查權限之發動，原審既未函詢內政部警政署關於
    前開輸入單及處理程序之規範目的，即逕以內政部警政署所
    頒佈之「查（尋）獲汽機車失竊（含車牌失竊）案件處理程
    序」及台北市政府警察局中正第一分局忠孝西路派出所提供
    之該所「查（尋）獲汽機車失竊（含車牌失竊）案件流程圖
    」之規定，認受理尋獲員警對本案之汽機車尋獲電腦輸入單
    ，負有實質審查義務，而為被告無罪諭知，認事用法尚嫌未
    洽等語。
三、經查，報案車輛（牌）之失竊，通常即係未指定犯人涉犯竊
    盜罪，乃犯罪之發覺與偵查權限之發動，而嗣之尋獲，尚於
    該已發動之偵查權中，是內政部警政署所頒佈之「查（尋）
    獲汽機車失竊（含車牌失竊）案件處理程序」其中有關權責
    人員及流程即已明定：受理報案人員受理報案後─〉由勘查
    人員至現場勘查帶回嫌疑犯、失車（牌）─〉由受理報案人
    員製作筆錄─〉偵查隊填破獲刑案紀錄表（尋獲機車無人犯
    、車牌，免填）─〉受理人員填製尋獲四聯單、辦理領車手
    續及經所長批核後將案卷、人犯移送分局偵查隊，再填寫工
    作紀錄簿。其中有關執行階段，更規定：現場處理人員於現
    場如無嫌疑人，即通知偵查隊採驗車上指紋，車拖吊回所，
    再通知失主領車、對報案人製作尋獲筆錄及填製尋獲四聯單
    等之作業內容，既規定受理尋獲員警對失竊車（牌）之尋獲
    ，於填製尋獲四聯單（或輸入尋獲電腦輸入單）前，有通知
    偵查隊採驗車上指紋、通知失主製作尋獲筆錄，當即係須為
    前開實質審查義務無訛。
四、再查，本案係被告自拖吊場領回失車，原可告知同事其係自
    拖吊場通知自行尋獲，再依前開規定製作自行尋獲註記，然
    其捨此未為，反將車停放台北市○○街後，告知乙○○該處
    似有贓車，而由乙○○尋獲，而乙○○依電腦資料查知被告
    即為失車所有人，並詢問被告後，既覺有異，原應依職權及
    規定程序，究明原委對被告製作自行尋獲筆錄，然其竟因係
    同警備隊同事，逕依被告所言請不知情之李明益為與事實不
    符之尋獲記載，顯係怠於實質審查，逕依形式而為登載。此
    於上訴人所指前揭証人乙○○、李明益所證：四聯單上尋獲
    時、地，渠均以尋獲人所說為準，不會再經審查各等語，揆
    諸前揭規定，顯係渠二人之怠於審查。而証人陳華龍証稱：
    警察自己去找的，絕對是真實的，人家通報給你的就要去查
    證一語，益足証本案係被告亦為警察，因信任而未為審查。
    均非可指為依規定員警於填製尋獲四聯單（或輸入尋獲電腦
    輸入單）前，無實質審查義務。
五、是本案原審參照最高法院七十三年台上字第一七一００號判
    例，以刑法第二百十四條所謂使公務員登載不實事項於公文
    書罪，須一經他人之聲明或申報，公務員即有登載之義務，
    並依其所為之聲明或申報予以登載，而屬不實之事項者，始
    足構成，若其所為聲明或申報，公務員尚須為實質之審查，
    以判斷其真實與否，始得為一定之記載者，即非本罪所稱之
    使公務員登載不實之旨，認為本案受理尋獲及登載之公務員
    乙○○、李明益既有實質審查義務，而應實質審查被告前開
    尋獲時地是否屬實，再為登載，則被告未為據實之尋獲陳述
    即不該當使公務員登載不實罪之構成要件，而為被告無罪之
    諭知，揆諸前揭判例意旨，洵無違誤。公訴人猶執前詞上訴
    指摘，乃無理由，即應予駁回。
六、據上論斷，應依刑事訴訟法第三百六十八條、第三百六十四
    條、第三百七十三條、第三百零一條第一項，判決如主文。
本案經檢察官沈明倫到庭執行職務。
中    華    民    國   九十八   年   八   月   十二   日
                  刑事第四庭審判長法  官  陳筱珮
                                  法  官  周煙平
                                  法  官  陳玉雲
以上正本證明與原本無異。
不得上訴。
                                  書記官  陳思云
中    華    民    國    98    年    8     月    19    日


司法院資訊處製作；財團法人民間司法改革基金會備份。
